【裁判字號】    92,上訴,3251
【裁判日期】    921118
【裁判案由】    毒品危害防制條例
【裁判全文】
臺灣高等法院刑事判決                          九十二年度上訴字第三二五一號
    上  訴  人
    即  被  告  乙○○
    選任辯護人  舒建中律師
    上  訴  人
    即  被  告  丙○○
    選任辯護人  舒建中律師
                彭永彰律師
右上訴人即被告因毒品危害防制條例案件，不服臺灣臺北地方法院九十二年度重訴字
第四號，中華民國九十二年八月二十二日第一審判決（起訴案號：臺灣臺北地方法院
檢察署九十一年度偵字第二一０七七號，移請併辦案號：九十二年度偵字第八八三四
號），提起上訴，本院判決如左：
    主  文
上訴駁回。
    事  實
一、乙○○前因肅清煙毒條例、偽造文書、麻醉藥品管理條例、殺人、妨害兵役治罪
    條例等案件，先後經法院判處有期徒刑三年二月、四月、三月、十五年（褫奪公
    權十年）、四月在案，經定其應執行刑後，應合併執行有期徒刑二十年，褫奪公
    權十年，於民國八十二年一月十九日入台東泰源分監執行，嗣經依中華民國八十
    年罪犯減刑條例予以減刑並縮短刑期後，提前於八十九年十二月二十日假釋出監
    付保護管束中（尚不構成累犯），詎其不知潔身自律，明知ＭＤＡ（學名為「二
    亞甲基雙氧安非他命」）係屬毒品危害防制條例所定之毒品，不得運輸、持有，
    竟於九十一年十月上旬某日，在台北市○○○路、錦州街口附近之「雅蘆」茶藝
    館內，與其友人丙○○、真實姓名年籍不詳綽號「小林」之成年男子等人謀議，
    基於共同運輸第二級毒品ＭＤＡ之犯意聯絡及行為分擔，約定以新台幣（下同）
    十萬元之代價替「小林」運輸第二級毒品ＭＤＡ並交付予特定買家。嗣乙○○依
    「小林」之指示，於同年月十三日中午十一時三十分許，駕駛車牌號碼九Ｂ─０
    一七八號自用小客車，至台北市○○○路、錦州街口之高架橋下停車場，自「小
    林」所差遣前來接洽、姓名年籍不詳之成年男子所駕駛白色豐田自用小客車後行
    李廂中，取得以水果箱一只、綠色及黑色行李袋各一個所收納之第二級毒品ＭＤ
    Ａ（共二十二萬顆，合計淨重為四五八三０點四０公克，包裝重八０八三點六八
    公克，純度為百分之七四點五九，於查獲後經分裝為四十四包），置入其所駕駛
    上開車輛之後行李廂中，旋即運輸前開毒品至台北市○○區○○街、景興街口之
    景華公園地下停車場內欲交付買主。丙○○則於同日中午十一時四十分許，先後
    在台北市○○○路、錦州街口及華泰飯店門口，與自彰化、高雄等地北上欲購入
    毒品之買主黃松霖、甲○○、洪麗淑等人會合後，由丙○○駕駛黃松霖所提供之
    八Ｌ─七三八三號廂型車，搭載該三名買主，於途中以行動電話聯繫乙○○後，
    於同日中午十二時十五分許，尾隨乙○○所駕前開自用小客車進入景華公園地下
    停車場內，正準備交接上揭毒品之際，為在場埋伏守候之法務部調查局幹員當場
    查獲，並於乙○○駕駛之前開汽車後行李廂內扣得上揭第二級毒品ＭＤＡ、裝載
    用之行李袋兩個、水果箱一只，另自乙○○之住處搜索查扣其聯絡用之行動電話
    四支、筆記本一本等物。
二、案經法務部調查局台北市調查處及內政部警政署保安警察第三總隊第三大隊報告
    台灣台北地方法院檢察署檢察官偵查起訴及移送併辦。
    理  由
一、右揭事實，迭據上訴人即被告乙○○於法務部調查局台北市調查處訊問、檢察官
    偵查及原審、本院審理時供承不諱，核與證人甲○○於偵查中所陳其當日係欲以
    八萬元購入部分ＭＤＡ後，擬攜返高雄之ＰＵＢ內販售等情相符（見偵卷第九六
    頁、第一０五頁反面），並有當場搜獲自被告乙○○所駕駛車輛行李廂中之以水
    果箱一只、行李袋兩個分別收納之上開藥丸（共二十二萬顆）扣案足稽，而前開
    藥丸經送往法務部調查局以氣相層析質譜儀分析法、化學分析法進行鑑驗後，確
    均含有第二級毒品ＭＤＡ成分，合計淨重四五八三０點四０公克，包裝重八０八
    三點六八公克，純度為百分之七四點五九等情，亦有法務部調查局九十一年十月
    二十九日調科壹字第０九一二三０六０八三０號檢驗通知書、該局九十二年十月
    二十四日調科壹字第０九二六二六一四七六０號函在卷可憑（見偵卷第一五一頁
    、本院卷），堪信被告乙○○前揭運輸毒品之任意性自白部分尚與事實相符。
二、被告乙○○之選任辯護人辯稱：（一）依據移送報告書記載，本案乃由法務部調
    查局台北市調查處與中部機動組、北部機動組、台北市、豐原憲兵隊、保三總隊
    第三大隊、海巡署中部查緝隊、刑事警察局偵二隊等單位人員組成之專案小組逕
    行拘提，但依據卷證資料，並無該專案聯合單位之相關文件附卷，其中似有疑問
    。（二）本案乃偵查單位進行監聽，進而查獲，惟卷內僅見通聯紀錄及通話內容
    譯本，卻未見有許可監聽之文件，因此本案之監聽紀錄並足作為認定被告犯罪之
    證據。（三）被告乙○○於經獲案後，以將上手之綽號及電話告知檢調單位，依
    法應予減刑。（四）被告不知受託運輸之毒品數量高達二十二萬顆，否則豈會以
    區區十萬元之代價冒甚大之風險？（五）甲○○自稱當時彼身上僅攜帶八萬元，
    如何能購買本案數量高達二十二萬顆之毒品？云云。本院經查：（一）本案乃由
    台灣台北地方法院檢察署檢察官呂俊儒及台灣雲林地方法院檢察署檢察官林在培
    聯合指揮法務部調查局台北市調查處與中部機動組、北部機動組、台北市、豐原
    憲兵隊、保三總隊第三大隊、海巡署中部查緝隊、刑事警察局偵二隊等單位人員
    共同組成專案小組進行偵辦，此有法務部調查局台北市調查處解送人犯報告書「
    犯罪嫌疑事實及所犯法條」欄第三項足憑，至於聯合偵辦過程之相關文件，因事
    涉偵辦機密，且與被告是否成立犯罪無涉，縱未附卷，亦難指有何瑕疵。（二）
    本案檢調警相關單位對於本案相關電話進行監聽，事前已經取得台灣台北地方法
    院檢察署九十一年九月十八日北檢茂月聲監字第００四一二號、同年十月三日北
    檢茂月聲監字第００四四九號通訊監察書許可，方進行監聽作業，此有該二件通
    訊監察書及相關通聯紀錄可憑，是選任辯護人指稱本件監聽作業不合法云云，與
    事實不符。且查原審於九十二年七月十一日訊問期日，當庭提示電話監聽譯文予
    被告丙○○、乙○○辨認，被告丙○○、乙○○均坦承有譯本所載之通話內容屬
    實（原審卷第二二四頁、第二二五頁），同時辯護人舒建中律師亦表示對於監聽
    譯文之通話內容並無意見（原審卷第二二四頁），其等均未對監聽作業過程聲明
    異議。即此上揭電話監聽內容，自具有證據能力甚明。（三）按毒品危害防制條
    例第十七條固規定：犯第四條第一項至第四項、第五條第一項至第四項前段、第
    六條第一項至第四項、第七條第一項至第四項、第八條第一項至第四項、第十條
    或第十一條第一項、第二項之罪，供出毒品來源，因而破獲者，得減輕其刑。經
    查，被告乙○○雖供出本案毒品來源自「小林」等人，然查警方並未因而破獲「
    小林」者，依照前揭規定，自不得依法減輕其刑，僅得供法院量刑之參考。（四
    ）被告乙○○雖不知本案毒品之精確數量多達二十二萬顆，但其已親眼目擊該批
    毒品分別以水果箱、綠色行李袋、黑色行李袋裝裹，當知該批毒品數量甚為龐大
    ，戕害他人身心至深且鉅，竟貪圖一己私利，受託運輸，自難辭罪責。（五）至
    於甲○○當時身上攜帶若干金錢，是否足以購買本案數量高達二十二萬顆之毒品
    ，與被告是否應成立運輸第二級毒品罪侔不相干。
三、至訊之上訴人即被告丙○○則否認涉有共同運輸毒品之犯行，辯稱：其於案發當
    日純係受被告乙○○及真實姓名年籍不詳之「金先生」所託，前往台北市○○○
    路及華泰飯店接送其並不認識之甲○○、洪麗淑、黃松霖等人，因該三人不熟悉
    台北之交通路線，乃由其代為駕駛，而被告乙○○於案發前一日表示欲償還向其
    所借貸之一百萬元，乃相約在景華公園停車場見面，被告二人之通聯紀錄譯文中
    可看出雙方確有約定要還一百萬元或五十萬元之事，其不知被告乙○○有運輸毒
    品之行為；又黃松霖等人於被捕當時身上僅攜帶八萬元之現金，倘其確為買主，
    何能購買數量如此龐大之搖頭丸？另其曾委託被告乙○○代售一幢位於台北縣汐
    止市之別墅，因價錢未談妥而未成交，通聯紀錄中有關此部分之對話並非如調查
    局人員所臆測為運輸毒品獲利之意云云。惟查：
（一）被告丙○○於案發當日接受調查人員及檢察官初次訊問時，就其何以會搭載證
      人黃松霖等三人前往景華公園地下停車場乙節供稱：其係於當日上午接到友人
      「金先生」從大陸打來之電話，要求其前往台北市○○街、林森北路口及華泰
      飯店九一五號房接人後，至景華公園地下停車場與乙○○會合，「金先生」並
      未告知何事，被告乙○○知道其要載黃松霖等三人前來等語（見偵卷第七九頁
      反面、第八０頁、第八九頁反面、第九０頁），嗣於原審九十二年三月十二日
      訊問時改稱：是被告乙○○託其順道載黃松霖等三位朋友去找他等語（見原審
      當日訊問筆錄第三、四頁），經原審於同年四月九日庭訊時詢以為何其先後兩
      次陳述不符之原因，被告丙○○答稱：「被查獲當時在景華公園地下停車場，
      我不知乙○○有載二十二萬顆搖頭丸的事，後來到調查局我才知道，我怕如果
      說他請我去載朋友，會連累到他，所以才瞎編一個金先生，事實上沒有這個人
      ，就是乙○○請我去接這幾個朋友。」等語（見原審當日訊問筆錄第九頁），
      其後於原審同年七月十一日庭訊時再次翻異前供，改稱：「我當時在調查局做
      筆錄就講說有阿金這個人，但是調查員及檢察官都不採信，我想既然都沒有人
      相信，我就乾脆說沒有這個人，但是事實上就如我在調查局時所說的，確實有
      阿金這個人。」等語（見原審當日訊問筆錄第三頁），最後於原審九十二年八
      月八日審判期日時，竟索性聲稱係「金先生及乙○○一起委託」等語（見原審
      當日審判筆錄第四頁、被告辯護狀第二頁），其於偵審程序中就何人委託其至
      上開地點接送黃松霖等三人之供述多次反覆，前後不一，已然難以自圓其說；
      而被告丙○○於偵審中迄今始終表示其與黃松霖等三人素昧平生，案發當日係
      第一次見面，衡諸常情，果如其所言純係被告乙○○或「金先生」請其接送黃
      松霖等三人前來會合，其為避免接錯對象，至少當應事先詢問所欲接送者之姓
      名或特徵，或談及該三人北上之事由，惟其竟於偵審中表示僅得知該三人所駕
      車輛之車牌號碼或飯店房號即前往接人，非但未向被告乙○○或「金先生」詢
      問該三人前來所為何事，甚且於原審調查時聲稱其於上開地點先後接得黃松霖
      等三人後並未詢其是否認識乙○○，彼此於駕駛途中亦未交談（見原審九十二
      年三月十二日訊問筆錄第五頁），其所述接送黃松霖等三人之過程非惟啟人疑
      竇，且顯與常情有所不符，實難令人信其所為僅係單純受託代接朋友前往與被
      告乙○○會合且對該三人北上之情由全無所悉。
（二）證人黃松霖於案發當日接受調查人員訊問時，就其前往上開停車場之原因陳稱
      ：其於案發五天前接到綽號「叔仔」之朋友來電，請其於案發當日中午十二時
      至台北華泰飯店前等候一位朋友隨其前往處理事情，因平常「叔仔」會提供其
      零用錢花用，故其並未過問究竟要處理何事，經被告丙○○出面與之接觸後，
      其隨即將車輛交由被告丙○○駕駛等語（見偵卷第四五頁），嗣後於原審調查
      中到庭作證時復改稱：是來台北找一位叫阿偉的朋友，住在景美，因為路不熟
      才打電話給一位叫叔叔的朋友，叔叔轉請被告丙○○來接，因不好停車才駛入
      景華公園地下停車場，想改搭計程車等語（見原審九十二年四月九日訊問筆錄
      ），其非但於前後兩次之陳述內容中多所矛盾，且經原審及公訴人當庭詢以其
      所稱朋友「阿偉」之全名、住址、電話號碼等個人資料，其竟表示一無所知，
      何以能於案發當日請被告丙○○駕車前往尋找「阿偉」？是證人黃松霖上開所
      陳顯屬悖於常情，難以採信。另證人甲○○於接受調查人員及檢察官訊問時，
      已供陳其當日係在前開廂型車上準備購買搖頭丸，計畫返回高雄市之ＰＵＢ內
      販售，其認識一位綽號「阿水」之朋友於案發前一日請其至台北市之華泰飯店
      投宿等候，並表示會請朋友引導其前往購買搖頭丸，約於當日中午十一時四十
      分許即有一位自稱「阿水」朋友的男子「阿助」請其下樓，並駕車載其前往景
      華公園地下停車場等語（見偵卷第九六頁、第一０五頁反面），雖其嗣於原審
      調查時翻異前詞，改稱：其當日係帶女友洪麗淑至台北遊玩，有一位南部的朋
      友「阿水」說他有外國朋友從香港帶一些名牌衣服回台，託其代為取回南部，
      並請其住在飯店等候，案發當天上午有人打電話至房間表示要請其下樓吃飯，
      至中午十一點多有人來接其上車，在車上並未交談，亦不知要前往何處等語（
      見原審九十二年三月十二日訊問筆錄第十八頁至二十一頁），其於原審中所為
      證述內容顯較其初次所陳多所掩飾，含糊籠統，避重就輕，況其果係單純受「
      阿水」之託代取衣物，何以與從未謀面之被告丙○○會合上車欲接受他人之招
      待用餐？又不知何人招待其用餐？甚且表示不知被告丙○○所駕車輛將開往何
      處？凡此種種，漏洞百出，顯然悖離常情，是其於原審證述時所陳實無可信，
      應以其於接受調查人員及檢察官初訊時所述情節為可採，足見其與證人黃松霖
      均係北上欲購入毒品之買家，當日係計畫以身上所攜之八萬元現金購買等值之
      ＭＤＡ藥丸，應無疑義。
（三）另查被告乙○○於原審調查時已陳明：事實上證人黃松霖等三人是「小林」安
      排的，應該是彼等間已談好買賣等語，另被告丙○○亦於偵查中表示被告乙○○知道其要載黃松霖等三人前去會合等語（見偵卷第九０頁），被告乙○○既
      已事先得知證人黃松霖等三人應係前來取毒品之人，以其所涉運輸毒品罪責非
      輕，事關重大，倘有分工之必要，當不可能隨意信賴他人參與其中或假生人之
      手分擔部分犯行，必會尋求身邊推心置腹之人加以協助，否則極易因此走漏風
      聲為警查獲，而被告兩人自承屬台北縣瑞芳鎮之同鄉友人，自小共同成長，彼
      此長期以來均有聯繫，私交甚篤，被告乙○○既同意與「小林」共同實施運輸
      毒品之犯行，且已事先得知黃松霖等三人即為取貨之買家，並要求被告丙○○
      代為前往上開地點接送黃松霖等三人，當知被告丙○○有當場目睹或間接探知
      彼等間運送或交付毒品犯行之機會，被告乙○○為求犯罪過程圓滿達成，當會
      於事前就上開情事對被告丙○○有所告知並取得其首肯，而被告丙○○亦無於
      事前全不知情即懵懂為其搭載黃松霖等三人前來會合之可能。另查，茍被告丙○○為智慮健全之成年人，於彼在台北市○○○路、錦州街口及華泰飯店門口
      ，先後搭載黃松霖、甲○○、洪麗淑之同時，被告乙○○當時正處於附近之台
      北市○○○路、錦州口之高架橋下，二地點距離近在咫尺，茍非被告二人刻意
      採取人、貨分離之方式躲避警方查緝，因被告乙○○當時所駕駛之車輛並未搭
      載其他人，其當可自行負責載送黃松霖、甲○○、洪麗淑即可，何須勞煩被告
      丙○○代為出面搭載？縱或黃松霖、甲○○、洪麗淑不熟悉台北市○道路，因
      目前行動電話甚為方便，被告乙○○大可開車前導，沿路再利用行動電話與跟
      隨於後之黃松霖、甲○○、洪麗淑聯絡，即不會造成黃松霖等人迷路之情形，
      何須被告乙○○代為駕車？又佐以被告乙○○、丙○○於一前一後駕車前往位
      於景美地區之景華地下停車場之沿路，相互有以行動電話保持聯繫，並問明對
      方及告知自己車行位置，此有電話通聯譯文足參，且為被告二人自認屬實，足
      見被告二人無非察覺原先出發地點之台北市○○○路附近來往行人及車輛眾多
      ，且有許多地形、地物足供檢、警、調查緝人員喬裝躲藏，若貿然在該地將毒
      品交付給買家黃松霖等人，勢將容易遭發現而查獲，是以不畏路途之遙遠，選
      擇採取人貨分離，並挑選在出入人跡較少，且處於地面下之錦華地下停車場進
      行交接毒品事宜，茍事前未獲被告丙○○之同意共同參與，彼焉會完全配合被
      告乙○○之指示行事？凡此足見被告二人對於運輸上揭毒品一事，事前當已完
      全充分瞭解並協調彼此分工內容，至為顯然。
（四）被告丙○○雖於原審及本院調查時辯稱：被告乙○○於案發前一日表示欲償還
      向其所借貸之一百萬元，雙方乃相約在景華公園停車場見面云云。然查其於案
      發當日遭逮捕後，先後接受調查人員及檢察官訊問時，就其前往景華公園地下
      停車場之原因，僅表示係受「金先生」所託，載黃松霖等三人前往該處與被告
      乙○○會合，始終未有隻字片語曾提及其與被告乙○○間有約定當日要還款之
      相關情事，此有前揭訊問筆錄在卷可按，倘其所辯還款乙節果係實情，則此一
      情事為其當日前往該停車場與被告乙○○見面之直接及主要原因，大可於案發
      當日接受調查人員及檢察官偵訊時立即陳明，惟其竟遲至九十一年十一月五日
      接受檢察官訊問時始提出右開辯解，復無法於本院調查時提出任何與被告乙○○間款項借貸往返之佐證，顯為事後空言矯飾之詞，殊無可採。且查縱被告丙○○與乙○○間確有債權債務關係，被告乙○○且應允於事發當日還款予被告
      丙○○屬實，因與被告丙○○與乙○○間有共同運輸上揭毒品之合意，並不相
      互衝突，是以被告二人之辯護人請求本院查證被告乙○○經獲案時身上所攜帶
      金錢之詳細數目，即無必要；遑論被告乙○○是否與丙○○間有債權債務存在
      ，以及被告乙○○於當日是否應允還款給乙○○，並非無疑。
（五）法務部調查局人員曾於案發前對被告乙○○所持用0000000000號、
      被告丙○○所持用0000000000號、0000000000號行動電
      話施以通訊監察並作成譯文，經原審於九十二年七月十一日訊問期日當庭提示
      該譯文內容予被告二人審視，已如前述，其等固均坦認確曾有譯文中所載之通
      話內容，惟辯稱並非聯繫運輸毒品之對話，然觀諸被告二人於案發前一日即九
      十二年十月十二日中午十二時二十分許在電話中曾有以下之對話：「（被告施
      ）：你跟我下來了嗎？」、「（被告陳）：你有看到我嗎？」、「（被告施）
      沒有，我現在要到了。」、「（被告陳）：我在這裡看，不知道你是在這邊還
      是在那邊？」、「（被告施）：沒有，在景華這邊。」、「（被告陳）：對！
      我就是在景華這裡．．．哦．．．有，繞下去。」等語（見附卷通訊監察作業
      報告表譯文第四頁），參以該次通聯紀錄所載之發話基地台地點位於台北市文
      山景美地區，足見被告二人於案發前一日曾前往景華公園地下停車場進行現場
      勘查，以利案發當日順利進行運輸及交接毒品事宜至明；惟被告丙○○於原審
      調查時卻聲稱：「（問：十三日當天是你第一次到景華街那邊？之前是否有去
      過？）是第一次。之前都沒有去過，純粹是乙○○叫我去那邊拿錢幫他接朋友
      ，才會去景華街停車場。」、「（問：案發前一天你在作何事？）我在家裡沒
      有外出，沒有做何事。」等語，顯然為與事實不符之陳述，而其當庭旋又改稱
      ：「（問：十二日當天你有無到過景華街停車場？）太久我不記得了。」、「
      （問：你剛剛為何說乙○○叫你去停車場，且是你第一次去那個停車場？）我
      之前有去過景華街停車場，是我單純的停車，但是確切日期我不記得，我的意
      思是十三日當天是乙○○第一次約我在那個停車場，但是我自己之前有去過那
      裡停車，至於案發前一天是否有去過那個停車場我不記得了。」等語（均見原
      審九十二年五月二十三日訊問筆錄），其既已聲稱案發當日為第一次前往上開
      停車場，復改稱時間太久不復記憶，顯係其為避免所述與通訊監察結果兩相扞
      格所為模稜兩可之脫詞，非無可疑。另被告兩人於同年十月十二日晚間八時二
      十四分許在電話中更有以下之對話：「（被告施）：明天見面再講，明天同一
      時間，差不多一點。」、「（被告陳）：好．．．我現在在等電話，你聽懂嗎
      ？一個是固定的，一個還沒聯絡，所以明天我打給你。」、「（被告施）這樣
      ．．．我告訴你，你明天再告訴我數字就好了。」、「（被告陳）：我是說．
      ．．我拿去『袋子』的那個還沒聯絡。」、「（被告施）：哦．．．好，你就
      跟我說是『袋子』還是『箱子』就好了。」、「（被告陳）：好，我知道。」
      等語（見前揭譯文第六頁），而被告乙○○所駕車輛後行李廂內遭查獲扣案之
      第二級毒品ＭＤＡ藥丸，正係以「水果箱」及「行李袋」所收納，經本院對被
      告二人予以隔離訊問之結果，被告乙○○就此雖陳稱：這段對話係因其在漢神
      百貨附近租的房子要退租，有一些電器其問被告丙○○是否有人要，看他要用
      袋子或箱子來裝，至於被告丙○○於電話中所說「拿去袋子的那個還沒聯絡」
      究為何意則要問被告丙○○本人云云，而被告丙○○則表示其記不起來云云（
      見原審九十二年八月八日審判筆錄第九頁至十一頁），被告乙○○上開說詞非
      但甚為牽強，缺乏旁證，無法完全貫通解釋該段通話之真意究何所指，亦無法
      自被告丙○○處得到印證，顯係臨訟羅織推搪之詞，無足採信。而由被告二人
      上開對話內容更可推知，其二人間於案發前一日，即已就前開水果箱及行李袋
      收納之毒品於隔天所進行運輸事宜有所謀議。又被告丙○○於案發當日上午九
      時許以行動電話撥入華泰飯店九一五號房與證人甲○○通話內容如下：「（被
      告陳）：華泰，幫我轉九一五．．．你小胖的朋友？」、「（證人李）：對！
      」、「（被告陳）：我差不多十一、二點會跟你聯絡。」、「（證人李）：那
      麼晚。」、「（被告陳）：那個早就排好了，他最早就跟我講這個時間，你臨
      時要提早，牌出不出來。」、「（證人李）：這樣．．．我不就．．．」、「
      （被告陳）：你就在那邊休息一下，我到時候會去找你。」、「（證人李）：
      好」等語（見前揭譯文第六頁），被告丙○○既能在電話中向證人甲○○表示
      「那個早就排好了，他最早就跟我講這個時間，你臨時要提早，牌出不出來」
      等語，顯然就證人甲○○欲會面之對象及所欲商洽之事宜均有所悉，並非如其
      所辯僅單純受「金先生」或被告乙○○所託順道載證人甲○○前往前開停車場
      會合，至臻灼然。至於何以警調人員為何不於經由監聽作業過程中已查知被告
      二人準備運輸毒品時，立即逮捕被告二人，直至被告二人將毒品運輸至錦華地
      下停車場時方出面逮捕一節，容係警調單位因辦案需要所為之專業判斷問題，
      自難作為有利於被告之證據判斷。
（六）綜右所析，被告丙○○確於事前即已知悉被告乙○○運輸第二級毒品之情事，
      並與其有所商議，由被告乙○○負責駕車接運上開藥丸，被告丙○○負責接載
      買主前來取得毒品，被告二人有共同運輸毒品之犯意聯絡，至為明確，均應予
      依法論科。
三、茲查ＭＤＡ（學名為「二亞甲基雙氧安非他命」）為毒品危害防制條例第二條所
    列第二級第八二項之經公告管制之毒品，不得運輸、持有，被告二人竟共同運輸
    之，已如前述，是核被告乙○○、丙○○二人所為，均係犯毒品危害防制條例第
    四條第二項之運輸第二級毒品罪。被告乙○○之辯護人雖為其辯護稱：被告無法
    將毒品順利運輸交給接收之人，其所犯係屬同條第五項之運輸未遂罪云云，惟按
    「運輸」毒品之犯罪行為，係以起運為其著手，以運離現場為其既遂，非以運抵
    目的地為完成犯罪之要件，一有著手於「運輸」行為之實施，即屬既遂，故運輸
    行為之既、未遂係以是否將貨物起運為區分標準，最高法院八十七年度台上字第
    九一八號、七十七年度台上字五七二一號、二十六年度滬上字第七四號判決意旨
    均足資參照。查被告乙○○既已將前開ＭＤＡ藥丸自台北市○○○路、錦州街口
    之高架橋下停車場起運，並以自小客車載至相隔距離甚遠之錦華地下停車場，且
    準備交貨予買方，雖於正式交接毒品前即遭警方查獲，但衡情即屬運輸毒品之既
    遂犯。另按以自己犯罪之意思而參與，其所參與者雖非犯罪構成要件之行為，仍
    無解於共同正犯之罪責，最高法院六十六年台上字第二五二七號判例意旨亦可參
    照。被告二人於事前基於共同運輸毒品之犯意聯絡，由被告乙○○負責駕車運送
    上開ＭＤＡ藥丸，被告丙○○負責接載買主前來取得毒品，其二人就所為前開犯
    行，與綽號「小林」之成年男子間，皆有犯意聯絡及行為分擔，雖其中被告丙○○所從事者非為直接運輸毒品之構成要件行為，仍為共同正犯。被告二人於當時
    持有右揭第二級毒品，既意供運輸之用，則其持有之低度行為為運輸之高度行為
    所吸收，不另論罪。
四、原審基於以上相同之認定，並斟酌被告乙○○前因肅清煙毒條例、偽造文書、麻
    醉藥品管理條例、殺人、妨害兵役治罪條例等案件，先後經法院判處有期徒刑三
    年二月、四月、三月、十五年（褫奪公權十年）、四月在案，經定其應執行刑後
    ，應合併執行有期徒刑二十年，褫奪公權十年，於八十二年一月十九日入台東泰
    源分監執行，嗣經依中華民國八十年罪犯減刑條例予以減刑並縮短刑期後，提前
    於八十九年十二月二十日假釋出監付保護管束中（尚不構成累犯）等情，有台灣
    高等法院被告全國前案紀錄表一紙在卷可稽，素行甚劣，詎其不知潔身自省，復
    於假釋期間內實施本件運輸毒品之犯行，對嚴刑峻罰視若無物，而被告二人與「
    小林」共同運輸之第二級毒品ＭＤＡ藥丸多達二十二萬顆，合計淨重高達四五八
    三０點四０公克，數量之鉅，駭人聽聞，迄今尚為國內運輸毒品犯罪案例中至所
    罕見，倘當時未經查獲，致該批毒品流入市面，經由不同等級之毒販層層銷售牟
    取暴利，非但助長毒品交易泛濫程度，更將戕害無數國人之身心健康，其對社會
    治安所造成危害之程度，非一般市井毒販所可比擬，被告二人為牟一己私利，甘
    與「小林」共同運輸毒品，甚且不惜為社會大眾帶來難以估計之危害，惡性重大
    ，其中被告乙○○固於犯後坦承犯行，然被告丙○○則於偵審中多方設詞狡飾，
    顯乏悔改之意，犯後態度不佳等一切情狀，分別量處被告乙○○有期徒刑十五年
    、被告丙○○有期徒刑十二年，以資懲儆。至扣案之ＭＤＡ藥丸（共二十二萬顆
    ，合計淨重為四五八三０點四０公克，包裝重八０八三點六八公克，純度為百分
    之七四點五九，於查獲後經分裝為四十四包），均係經查獲之第二級毒品，有如
    前述，並有扣案物品清單足憑，亦依毒品危害防制條例第十八條第一項前段規定
    沒收銷燬之；扣案之水果箱一只、綠色及黑色行李袋各一個（九十一年度綠保管
    字第二八０九號贓證物品清單），因係供運輸前開毒品犯罪所用之物，另扣案如
    附表編號一、三、四所示由被告二人所使用之行動電話（含其內ＳＩＭ卡），依
    前揭通訊監察結果可知係作為其運輸毒品聯繫所用之通訊工具，如附表編號二所
    示之行動電話則經被告乙○○自陳係共犯「小林」交由其作為彼此聯繫使用（見
    原審九十二年八月八日審判筆錄第七頁），亦為其犯罪所用之物，亦均依同條例
    第十九條第一項規定宣告沒收；被告乙○○於案發時所駕駛車牌號碼九Ｂ─０一
    七八號自用小客車，為其等共同運輸上開毒品所使用之陸上交通工具，且依同條
    例第十九條第三項併予宣告沒收。另扣案由被告乙○○使用之筆記本一本，並無
    證據證明係供其運輸毒品犯罪所用之物，因而不併為沒收之諭知。又公訴及論告
    意旨另以：黃松霖等三人均為毒品之買主，被告乙○○、丙○○二人共同涉有販
    賣毒品之罪嫌云云。惟按犯罪事實應依證據認定之，無證據不得推定其犯罪事實
    。又檢察官就被告犯罪事實，應負舉證責任，並指出證明之方法。刑事訴訟法第
    一百五十四條、第一百六十一條第一項分別定有明文。次按事實之認定，應憑證
    據，如未能發現相當證據，或證據不足以證明，自不能以推測或擬制之方法，為
    裁判基礎。又認定犯罪事實，所憑之證據，雖不以直接證據為限，間接證據亦包
    括在內，然無論直接或間接證據，其為訴訟上之證明，須於通常一般之人均不致
    有所懷疑，而得確信其為真實之程度者，始得據之為有罪之認定，倘其證明尚未
    達到此一程度，而有合理性懷疑之存在時，即無從為有罪之認定。最高法院四十
    年台上字第八六號、七十六年台上字第四九八六號判例意旨分別可資參照。是認
    定不利於被告之事實，需依積極證據，茍積極證據不足為不利於被告事實之認定
    時，依「罪證有疑，利於被告」之證據法則，即應為有利於被告之認定，更不必
    有何有利之證據。另按刑罰上所謂販賣行為，須以營利為目的，而有販入或賣出
    之行為，始足構成，最高法院九十二年度台上字第二０四七號、九十一年度台上
    字第六０八四號判決意旨均可參照。經查：綜前所析，證人黃松霖、甲○○、洪
    麗淑等三人固應可推知係為北上欲出資購買第二級毒品ＭＤＡ之買主，然並無證
    據證明渠等曾與被告二人或「小林」直接接洽買進賣出之事宜，而被告二人將前
    開毒品載運至景華公園地下停車場後，尚未有進行交易或交付毒品之行為即遭法
    務部調查局人員當場查獲，就其客觀行為加以觀察，僅能證明其確有運輸右揭毒
    品之犯行，此外尚乏其他積極證據足資證明其與「小林」或其餘第三人間有共同
    「販入」或「賣出」之客觀行為或主觀犯意聯絡，更無證據佐知其「販入」、「
    賣出」之價格究為若干，至扣案之被告乙○○所有筆記內容（見偵卷第九頁），
    僅有零碎片斷之數字記載，亦無法從中得知其有何毒品交易之紀錄及獲利，原審
    綜核全卷所存證據資料，復查無其他積極證據足資認定被告確有販賣上開毒品之
    犯罪行為，依據「罪證有疑，利於被告」之證據法則，應為對被告有利之認定，
    惟此部分倘成立犯罪，則被告二人運輸前揭毒品之目的當在於販賣予證人黃松霖
    等人，其所犯運輸、販賣毒品二罪間即有方法結果之牽連關係，屬裁判上一罪，
    爰不就此另為無罪之諭知。原審以上認事用法，均無違誤，且量刑亦稱允洽。被
    告乙○○上訴指摘原審量刑過重，被告丙○○上訴否認犯罪，均不足採。綜上，
    本件上訴為無理由，應予駁回。
五、據上論斷，應依刑事訴訟法第三百六十八條，判決如主文。
本案經檢察官沈世箴到庭執行職務。
中      華      民      國    九十二    年     十一     月     十八     日
                              臺灣高等法院刑事第九庭
                                  審判長法  官  李  文  成
                                        法  官  洪  曉  能
                                        法  官  周  盈  文
右正本證明與原本無異。
如不服本判決，應於收受送達後十日內向本院提出上訴書狀，其未敘述上訴之理由者
並得於提起上訴後十日內向本院補提理由書（均須按他造當事人之人數附繕本）。
                                        書記官  余  姿  慧
中      華      民      國    九十二    年     十一     月     十八     日
附錄：本案論罪科刑法條全文
毒品危害防制條例第四條
製造、運輸、販賣第一級毒品者，處死刑或無期徒刑；處無期徒刑者，得併科新台幣
一千萬元以下罰金。
製造、運輸、販賣第二級毒品者，處無期徒刑或七年以上有期徒刑，得併科新台幣七
百萬元以下罰金。
製造、運輸、販賣第三級毒品者，處五年以上有期徒刑，得併科新台幣五百萬元以下
罰金。
製造、運輸、販賣專供製造或施用毒品之器具者，處一年以上七年以下有期徒刑，得
併科新台幣一百萬元以下罰金。
前四項之未遂犯罰之。
附表：
一、扣案由乙○○所使用之行動電話（門號：0000000000號）。
二、扣案由乙○○所使用之行動電話（門號：0000000000號）。
三、丙○○所使用之行動電話（門號：0000000000號）。
四、丙○○所使用之行動電話（門號：0000000000號）。


司法院資訊處製作；財團法人民間司法改革基金會備份。
